臺灣高等法院刑事判決
111年度上訴字第2440號
上  訴  人  
即  被  告  黃賜吉

                    籍設新北市○○區○○路0段0號0樓（新                      北○○○○○○○○）



指定辯護人  林峻義律師（義務辯護律師）
上列上訴人即被告因違反槍砲彈藥刀械管制條例案件，不服臺灣
士林地方法院111年度審訴字第139號，中華民國111年5月11日第
一審判決（起訴案號：臺灣士林地方檢察署110年度偵字第18159
號），就量刑部分提起上訴，本院判決如下：
    主  文
上訴駁回。
    事實及理由
壹、審理範圍
    新修正刑事訴訟法第348條規定於民國000年0月00日生效，
    本案係於111年7月6日繫屬本院，有臺灣士林地方法院111年
    7月4日士院擎刑能111審訴139字第1110213032號函其上之本
    院收文戳章（見本院卷第3頁）附卷可查，依刑事訴訟法施
    行法第7條之13前段規定，應適用修正後刑事訴訟法第348條
    規定釐定上訴範圍。經查，上訴人即被告黃賜吉（下稱被告
    ）上訴理由狀及於本院審理時言明僅對原判決之量刑部分提
    起上訴（見本院卷第15至19、41至43、48、53、86頁），是
    本件上訴範圍僅限於原判決刑之部分，其他部分則非本院之
    審理範圍，先予說明。
貳、本案犯罪事實、所犯法條、罪名及罪數之認定，均引用原審
    判決書之記載（如附件）。　
參、刑之減輕事由
一、按刑法第62條規定，對於未發覺之罪自首而受裁判者，得減
    輕其刑，但有特別規定者，依其規定。而所謂自首，係以對
    於未發覺之犯罪，在有偵查犯罪職權之公務員知悉犯罪事實
    及犯人之前，向職司犯罪偵查之公務員坦承犯行，並接受法
    院之裁判而言。苟職司犯罪偵查之公務員已知悉犯罪事實及
    犯罪嫌疑人後，犯罪嫌疑人始向之坦承犯行者，為自白，而
    非自首。而所謂發覺，不以有偵查犯罪之機關或人員確知其
    人犯罪無誤為必要，僅須有確切之根據得為合理之可疑者，
    亦屬發覺（最高法院97年度台上字第5969號判決意旨參照）
    。經查，本案固係因臺北市政府警察局南港分局員警偵辦證
    人顏金源（下逕稱姓名）違反槍砲彈藥刀械管制條例之另案
    ，持臺灣士林地方法院核發110年聲搜字第537號搜索票，搜
    索被告位於新北市○○區○○○路000號4樓之居所，並於被告房
    間衣櫃內查扣具殺傷力、仿GLOCK廠43型手槍外型製造，組
    裝已貫通金屬槍管之非制式手槍1支（含彈匣1只，槍枝管制
    編號0000000000號，下合稱本案手槍）及槍套乙節，有上開
    搜索票、臺北市政府警察局南港分局搜索扣押筆錄、扣押物
    品目錄表各1份（見偵18159卷第33、35至39頁）在卷可參，
    惟被告當時並未在場，員警依顏金源之指證，懷疑被告涉嫌
    非法持有本案手槍，進而通知被告到案說明，被告始坦認上
    開犯行等情，有被告（見偵18159卷第15至17頁）、顏金源
    （見偵18159卷第24至25頁）供述明確，是偵查犯罪之警察
    機關於被告坦承犯行前，已然知悉、發覺被告所涉非法持有
    本案手槍犯行，縱被告其後於警詢、偵查中均坦承本案手槍
    係其所持有，僅屬自白，並非自首，無從依刑法第62條自首
    規定減輕其刑。
二、被告及辯護人固均請求依刑法第59條規定酌減其刑云云。惟
    按刑法第59條之酌量減輕其刑，必犯罪之情狀顯可憫恕，認
    科以最低度刑仍嫌過重者，始有其適用，至於同法第57條規
    定，科刑時應以行為人之責任為基礎，並審酌一切情狀，尤
    應注意該條所列10款事項，為科刑重輕之標準，則為在法定
    刑內量刑輕重之依據。所謂「犯罪之情狀」與「一切情狀」
    ，兩者固非有截然不同之領域，於裁判上酌量減輕其刑時，
    雖亦應就犯罪一切情形予以考量，但仍應審酌其犯罪情狀有
    無「顯可憫恕」之事由，故適用刑法第59條酌量減輕其刑時
    ，雖不排除審酌同法第57條所列舉10款之事由，惟其程度必
    須達於犯罪之情狀「顯可憫恕」者，始可予以酌減（最高法
    院98年度台上字第5454號判決意旨參照）。查槍枝對公眾具
    有高度之危險性，且被告非法持有本案手槍之手段、情節顯
    已對社會治安存有相當隱憂，而我國嚴禁非法持有槍枝，並
    就非法持有槍枝定以重刑，此為眾所週知之事，參諸被告所
    為威脅他人生命、身體安全，影響社會治安，客觀上實難認
    有何足以引起一般同情而顯可憫恕，或科以最低度刑仍嫌過
    重之情形，無適用刑法第59條酌量減輕其刑之理由。是被告
    及辯護人所請，尚不可採。
肆、駁回上訴之理由
一、被告上訴意旨略以：被告因一時失慮，致罹法定刑為5年以
    上有期徒刑重典之本案犯行，固屬非是；然被告犯後均如實
    坦承犯行，深知悛悔，堪認良心未泯，且依被告犯罪具體行
    為情狀，可知本案手槍經查獲時，係以保鮮膜包覆而非在使
    用中或預作使用狀態，更無任何子彈，顯非作為犯罪之用，
    亦無事證足證被告曾持該槍枝使用或試射，則被告主觀惡性
    顯屬輕微，縱依刑法第57條規定量處最低刑度，猶嫌過重，
    在客觀上應足以引起一般人同情，請依刑法第59條規定酌減
    其刑，並從輕量刑云云（見本院卷第15至19、41至43、48、
    53、90頁）。
二、本案無從依刑法第59條規定減輕其刑，業已說明如上，被告
    此部分上訴無理由。
三、按刑事審判旨在實現刑罰權之分配的正義，故法院對有罪被
    告之科刑，應符合罪刑相當之原則，使輕重得宜，罰當其罪
    ，以契合社會之法律感情，此所以刑法第57條明定科刑時應
    審酌一切情狀，尤應注意該條所列10款事項以為科刑輕重之
    標準，俾使法院就個案之量刑，能斟酌至當；而量刑輕重係
    屬事實審法院得依職權自由裁量之事項，苟已斟酌刑法第57
    條各款所列情狀而未逾越法定刑度，不得遽指為違法（最高
    法院72年度台上字第6696號判決意旨參照）。查原判決業已
    審酌被告非法持有具殺傷力之本案手槍，雖未持以犯案，然
    對不特定民眾之生命、身體安全仍構成潛在嚴重威脅，影響
    社會治安至鉅，實應嚴予非難。惟念被告自始坦認犯行，態
    度良好，並考量本案手槍查獲時係以保鮮膜包裹而非在使用
    中之狀態，兼衡被告素行、本案犯罪情節、手段、所生危害
    ，暨被告國中畢業之教育智識程度、離婚並育有1子、目前
    從事防水工程之家庭生活及經濟狀況等一切情狀，量處有期
    徒刑5年2月，併科罰金新臺幣3萬元，並諭知罰金易服勞役
    之折算標準。經核原判決量刑並無濫用裁量權、違反罪刑相
    當原則等違法或不當情事，被告上訴請求從輕量刑云云，難
    認有據。
四、綜上，被告之上訴均無理由，應予駁回。
據上論斷，應依刑事訴訟法第368條、第373條，判決如主文。
本案經檢察官王芷翎提起公訴，檢察官羅松芳到庭執行職務。
中　　華　　民　　國　　111 　年　　11　　月　　30　　日
                  刑事第十二庭  審判長法  官  陳如玲
                                      法  官  魏俊明
                                      法  官  蔡如惠
以上正本證明與原本無異。
如不服本判決，應於收受送達後20日內向本院提出上訴書狀，其
未敘述上訴之理由者並得於提起上訴後20日內向本院補提理由書
（均須按他造當事人之人數附繕本）「切勿逕送上級法院」。
                                      書記官  陳麗津
中　　華　　民　　國　　111 　年　　12　　月　　1 　　日
附錄：本案論罪科刑法條全文                
槍砲彈藥刀械管制條例第7條
未經許可，製造、販賣或運輸制式或非制式火砲、肩射武器、機
關槍、衝鋒槍、卡柄槍、自動步槍、普通步槍、馬槍、手槍或各
類砲彈、炸彈、爆裂物者，處無期徒刑或7年以上有期徒刑，併
科新臺幣3千萬元以下罰金。
未經許可，轉讓、出租或出借前項所列槍砲、彈藥者，處無期徒
刑或5年以上有期徒刑，併科新臺幣1千萬元以下罰金。
意圖供自己或他人犯罪之用，而犯前二項之罪者，處死刑或無期
徒刑；處徒刑者，併科新臺幣5千萬元以下罰金。
未經許可，持有、寄藏或意圖販賣而陳列第1項所列槍砲、彈藥
者，處5年以上有期徒刑，併科新臺幣1千萬元以下罰金。
意圖供自己或他人犯罪之用，以強盜、搶奪、竊盜或其他非法方
法，持有依法執行公務之人所持有之第1項所列槍砲、彈藥者，
得加重其刑至二分之一。
第1項至第3項之未遂犯罰之。